臺灣臺中地方法院刑事判決　　　　　　 100年度訴字第1587號
公　訴　人　臺灣臺中地方法院檢察署檢察官
被　　　告　范中和
　　　　　　張進源
上列被告因妨害自由等案件，經檢察官提起公訴（99年度偵字第
26374號），被告就被訴事實為有罪之陳述，本院合議庭裁定由
受命法官獨任進行簡式審判程序，判決如下：
    主    文
范中和、張進源共同以非法方法，剝奪人之行動自由，各處有期
徒刑參月，如易科罰金，均以新台幣壹仟元折算壹日；又共同意
圖為自己不法之所有，以恐嚇使人將本人之物交付未遂，各處有
期徒刑肆月，如易科罰金，均以新台幣壹仟元折算壹日。各應執
行有期徒刑陸月，如易科罰金，均以新台幣壹仟元折算壹日。范
中和緩刑參年，並向檢察官指定之政府機關、政府機構、行政法
人、社區或其他符合公益目的之機構或團體，提供陸拾小時之義
務勞務，緩刑期內付保護管束。
    犯罪事實
一、范中和因懷疑張明恭與其前妻有男女感情，竟與前妻之子張
    進源及年籍姓名不詳綽號「阿吉」之成年男子，共同基於妨
    害自由之犯意聯絡，於民國99年11月7日8時許，前往臺中市
    南屯區永鎮巷9號張明恭住處，強行將張明恭拉上車，並以
    塑膠帶綑綁張明恭雙手，帶往臺中縣烏日鄉（現改制為臺中
    市烏日區）大肚山公墓，而妨害張明恭之行動自由。下車後
    ，范中和便質問張明恭與其前妻之關係，張進源及綽號「阿
    吉」2人則在旁徒手或持木棍毆打張明恭，致張明恭受有右
    大腿外側、左右小腿瘀青等傷害（傷害部分另由檢察官為不
    起訴處分），其3人復共同基於意圖為自己不法所有之犯意
    聯絡，恐嚇張明恭應給付新臺幣（下同）30萬元之精神賠償
    ，致張明恭心生畏懼允諾給付款項後，始得脫困。嗣經張明
    恭報警處理，並以電話通知張進源於同年月10日16時40分許
    ，在臺中市○○區○○路與永春東路口交付前揭款項，而經
    警當場逮捕張進源，因而得款未遂。
二、案經臺中市政府警察局第四分局報請臺灣臺中地方法院檢察
    署檢察官偵查起訴。
    理    由
一、證據能力部分：按被告以外之人於審判外之陳述，雖不符刑
    事訴訟法第159條之1至第159條之4之規定，而經當事人於審
    判程序同意作為證據，法院審酌該言詞陳述或書面陳述作成
    時之情況，認為適當者，亦得為證據。當事人、代理人或辯
    護人於法院調查證據時，知有第159條第1項不得為證據之情
    形，而未於言詞辯論終結前聲明異議者，視為有前項之同意
    ，刑事訴訟法第159條之5第1項、第2項定有明文。立法意旨
    在於傳聞證據未經當事人之反對詰問予以核實，原則上先予
    排除，惟若當事人已放棄詰問或未聲明異議，基於證據資料
    愈豐富，愈有助於真實發現之理念，且強化言詞辯論主義，
    法院自可承認該傳聞證據例外擁有證據能力。查本件被告2
    人對於證人即被害人張明恭於警詢及偵查中所為證述，均表
    示沒有意見，且未於言詞辯論終結前聲明異議，依刑事訴訟
    法第159條之5第2項之規定，視為同意作為證據，且本院審
    酌上開證人係於案發後不久所為之陳述，記憶猶新，又非在
    非自由意志之情況下所為之陳述，所陳自較符事實，核無顯
    有不可信之情況，是本院認該等言詞陳述適當，依刑事訴訟
    法第159條之5第2項之規定，自得作為證據。
二、認定犯罪事實所根據之證據及理由：
  (一)被告2人於偵訊、本院準備程序及審理時之自白。
  (二)證人即被害人張明恭於警詢及偵訊時之證詞，足以證明全部
    犯罪事實。
  (三)卷附林新醫院診斷證明書、和解書及被害人傷勢照片，足以
    證明全部犯罪事實。
  (四)綜上所述，被告之自白，核與事實相符，應堪採信。本案事
    證已臻明確，被告犯行應堪認定。
三、論罪科刑之理由：：
  (一)核被告2人所為，均係犯刑法第302條第1項之妨害自由罪及
    同法第346條第3項、第1項之恐嚇取財未遂罪。被告2人就上
    開犯行，與年籍姓名不詳綽號「阿吉」之成年男子，均有犯
    意聯絡及行為分擔，為共同正犯。被告2人雖已著手對被害
    人張明恭為恐嚇取財之實施，惟尚未生恐嚇取財之結果，其
    等此部分犯罪尚屬未遂，爰依刑法第25條第2項規定，按既
    遂犯之刑度減輕其刑。被告2人所犯上開妨害自由及恐嚇取
    財未遂罪間，犯意各別，行為互殊，應予分論併罰。
  (二)爰審酌被告2人犯罪之動機、目的、手段非屬輕微、僅因細
    故為此犯行，惟業與被害人達成和解，有和解書在卷可稽等
    一切情狀，量處如主文所示之刑及諭知易科罰金之折算標準
    ，並定其應執行刑，及諭知易科罰金之折算標準。
  (三)又被告范中和前未曾因故意犯罪受有期徒刑以上刑之宣告，
    本案因一時失慮，偶罹刑典，於本院審理時深表悔意，且有
    輕度之肢障，有其提出之中華民國身心障礙手冊影本1紙可
    憑，本院認其經此刑之宣告後，應知警惕而無再犯之虞，因
    認暫不執行其刑為當，爰予以宣告緩刑3年，用啟自新，並
    諭知其應向檢察官指定之政府機關、政府機構、行政法人、
    社區或其他符合公益目的之機構或團體，提供60小時之義務
    勞務，以彌補其對社會所造成之危害。
四、應適用之法條：
  (一)刑事訴訟法第273條之1第1項、第299條第1項前段。
  (二)刑法第28條、第302條第1項、第346條第1項、第3項、第25
    條第2項、第41條第1項前段、第51條第5款、第74條第1項第
    1款、第2項第5款、第93條第1項第2款。
  (三)刑法施行法第1條之1第1項、第2項前段。
本案經檢察官黃元亨到庭執行職務。
中    華    民    國   100    年    7     月    13    日
                  刑事第十三庭  法  官  黃建都
以上正本證明與原本無異。
如不服本判決應於收受判決後10日內向本院提出上訴書狀，並應
敘述具體理由；其未敘述上訴理由者，應於上訴期間屆滿後20日
內向本院補提理由書（均須按他造當事人之人數附繕本）「切勿
逕送上級法院」。
告訴人或被害人對於判決如有不服具備理由請求檢察官上訴者，
其上訴期間之計算係以檢察官收受判決正本之日期為準。
                                書記官  賴玉真
中    華    民    國   100    年    7     月    13    日
附錄論罪科刑法條
刑法第302條：
私行拘禁或以其他非法方法，剝奪人之行動自由者，處5年以下
有期徒刑、拘役或3百元以下罰金。
因而致人於死者，處無期徒刑或7年以上有期徒刑，致重傷者，
處3年以上10年以下有期徒刑。
第1項之未遂犯罰之。
刑法第346條
意圖為自己或第三人不法之所有，以恐嚇使人將本人或第三人之
物交付者，處6月以上5年以下有期徒刑，得併科1千元以下罰金
。
以前項方法得財產上不法之利益，或使第三人得之者，亦同。
前二項之未遂犯罰之。